最高法院刑事判決　　　　　　　　　　　　　　　　　九十三年度台非字第五三號
　　上訴人　最高法院檢察署檢察總長
　　被　告　甲○○
右上訴人因被告違反商標法案件，對於臺灣高等法院中華民國九十二年十月三十一日
第二審確定判決（九十二年度上易字第二八一九號，起訴案號：臺灣板橋地方法院檢
察署九十二年度偵字第二九四０號），認為違法，提起非常上訴，本院判決如左：
    主  文
上訴駁回。
    理  由
非常上訴理由稱：「一、按判決不適用法則或適用法則不當者，為違背法令。又依本
法應於審判期日調查之證據而未予調查；判決不載理由者，其判決當然為違背法令，
刑事訴訟法第三百七十八條、第三百七十九條第十款、第十四款分別定有明文。另當
事人聲請調查之證據，縱係於辯論終結後始行提出，如其所聲請調查之證據，仍係於
審判期日應行調查之證據未予調查，其判決即屬違背法令，亦有貴院四十一年台上字
第四三八號判例可資參考。經查本件被告甲○○於原審辯論終結後宣示判決前之民國
九十二年十月三十日（原審收文戳）提出刑事補充答辯續狀檢附之經濟部智慧財產局
九十二年十月二十八日智商字第０九二０００九五八八｜０號函釋略稱被告公司產製
之電陶瓷中藥壺產品（即原判決認定之「大燉壺」）與被害人公司之不銹鋼壺，是否
為類似商品而有侵害他人商標權一節，原屬法院依職權個案審判認定範圍，非該局所
得認定範疇。惟被告公司所執理由皆得作為二者商品不構成類似之論據，原不受該局
（九０）智商０七二０字第九００００八五二七號商標異議審定書之認定事項所拘束
云云。上開函釋內容顯與原判決採為斷罪基礎之證據迥異，因攸關被告是否觸犯商標
法第六十二條第一款罪刑，確有調查之必要性，且非不能或不易調查，縱於辯論終結
後始行提出，揆諸前引判例，仍係於審判期日應行調查之證據，原審未予調查，其判
決當然違背法令。又原審未為調查，亦未於理由欄說明不予調查之理由，亦有理由欠
備之違誤。二、又第一次審判期日之傳票，刑法第六十一條所列各罪之案件至遲應於
五日前送達。該條規定，於行準備程序準用之，分別為刑事訴訟法第二百七十二條、
第二百七十三條第三項所明定。從而，第一次行準備程序之傳票至遲應於五日前送達
。惟查原審第一次行準備程序之日期為九十二年十月六日，而被告係於九十二年十月
二日始收受該傳票，有原審送達證書附卷可稽（見原審卷第二十頁），顯未於五日前
送達，致被告未出庭對證據之調查、證據能力及與審判相關等事項表示意見，影響其
權益（見同卷第二十四頁），亦有所踐行之訴訟程序存有瑕疵致影響判決結果之違誤
。案經確定，爰依刑事訴訟法第四百四十一條、第四百四十三條提起非常上訴，以資
糾正。」等語。
本院按法官依據法律，獨立審判，依憲法第八十條規定，為其應有之職責。是法官於
審判案件時，對於各機關基於職掌所作之行政命令、行政處分或就法院函詢事項所為
之答覆，固不當然受其拘束，惟法官在職責範圍內，於認定事實、適用法律時，仍得
本於公正誠實之篤信，就上開機關之行政命令、行政處分或函覆內容，依據法律，加
以取捨。依原判決理由記載，係以修正前商標法第三十五條第三項（修正後為同法第
十七條第六項）規定，與經濟部智慧財產局訂頒之「類似商品及類似服務審查基準」
，相互印證，說明：「辨明是否為類似商品，應從商品之生產部門、銷售場所、原料
與性質、用途與功能、消費者是否相同等各種相關因素去考量，凡兩商品具有關連性
，依一般交易觀念，足以使一般消費者誤認其出自同源者，即應認為類似商品。」，
因而持上開法律見解，認定被告甲○○銷售之大（電）燉壺商品，與告訴人皇冠金屬
工業股份有限公司（下稱皇冠公司）獲准註冊之系爭商標圖樣所指定使用之不銹鋼鍋
、壺、洗滌台、調理台、料理櫥、流理台餐具、保溫水壺等商品，其用途、功能顯屬
一致，二者均為鍋壺類用品，販賣行銷處所或在百貨公司或大賣場，亦大致相同，是
被告製造、銷售之大燉壺與告訴人皇冠公司獲准註冊之商標，所指定使用之商品，自
有類似之處。復以：「公訴人檢送相關資料囑請經濟部智慧財產局予以說明，該局亦
認被告商標使用於『燉藥壼』商品，與告訴人商標所指定使用之『不銹鋼鍋、壼、保
溫水壼』等商品，兩者產品功能、性質接近，行銷販賣場所又常常並列陳售，依一般
社會通念，於各該商品上，同時使用相同之商標『膳魔師』，難謂無使消費者產生混
淆誤認之虞，二者應屬類似之商品，有經濟部智慧財產局民國九十二年五月十五日（
九二）智商０９４１字第九二八○二二六九一○號函暨九十年二月一日（九○）智商
０７２０字第九○○○○八五二七號商標異議審定書各一份附於偵查卷可徵」。印證
其上開認事用法，確屬合法適當。核屬事實審法院採證、認事職權之合法行使，並未
違法。再者原審於審判期日，已以提示並告以要旨之方式，命被告就經濟部智慧財產
局九十二年五月十五日（九二）智商０９４１字第九二八○二二六九一○號函及九十
年二月一日（九○）智商０７２０字第九○○○○八五二七號商標異議審定書之內容
為辯論，則原審就經濟部智慧財產局上開函件及商標異議審定書，自非未予審認、調
查。至於被告於原審諭知言辯論終結後，於宣示判決前提出之經濟部智慧財產局九十
二年十月二十八日智商字第０九二０００九五八八｜０號函，僅意在說明被告經營公
司所產製之陶瓷中藥壼，與告訴人皇冠公司生產之不銹鋼壼，是否為類似商品，屬法
院依職權個案審判之範圍，非該局所得認定，此與原判決綜合其調查證據之結果暨卷
內證據資料，而為事實認定之採證認事法則運用，並無牴觸，檢察官上訴意旨一、執
此指摘原判決採為斷罪基礎之證據與上開函件內容迥異，即非依據卷內資料而為主張
，其據之指摘原判決證據調查未盡及理由不備，自非有理由。又第一次審判期日之傳
票，刑法第六十一條所列各罪之案件至遲應於五日前送達，為刑事訴訟法第二百七十
二條所明定，而該條規定，於行準備程序準用之，為復於同法第二百七十三條第三項
著有明文。原審第一次行準備程序之日期為九十二年十月六日，而傳喚被告之傳票，
遲於九十二年十月二日始送達於被告，有送達證明乙紙在卷可按，則原審行準備程序
之傳喚，固非合法。惟被告於原審審判期日已到庭陳述、原審審判長，在審判期日復
已提示卷內證據命被告表示意見、進行辯論，並詢問被告：「尚有證據請求調查﹖」
暨踐行相關之調查證據與審判程序（見原審卷第三九頁至第四五頁），則原審前述準
備程序中之訴訟程序瑕疵，顯然於判決無影響，依刑事訴訟法第三百八十條規定，仍
不得執為非常上訴之理由。檢察官上訴意旨二、以此主張原審踐行之訴訟程序，有影
響判決結果之瑕疵，並據之提起非常上訴，亦無理由。綜上所論，本件非常上訴，難
認為有理由，應予駁回。
據上論結，應依刑事訴訟法第四百四十六條，判決如主文。
中　　　華　　　民　　　國　　九十三　　年　　　二　　　月　　 十三 　　日
                              最高法院刑事第一庭
                                  審判長法官  施　文　仁
                                        法官  林　永　茂
                                        法官  蕭　仰　歸
                                        法官  張　清　埤
                                        法官  林　開　任
      右正本證明與原本無異
                                              書  記  官
中　　　華　　　民　　　國　　九十三　　年　　　二　　　月　　 二十 　　日
                                                                       ：
